臺灣高等法院臺中分院刑事附帶民事訴訟判決
上　訴　人　甲○○
被上訴人　　乙○○
　　　　　　丙○○
上列上訴人因被上訴人提起附帶民事訴訟，請求損害賠償上訴事
件，不服臺灣臺中地方法院中華民國95年11月22日第一審判決（
95年度附民字第369號），提起上訴，本院判決如下：
    主  文
上訴駁回。
    事  實
一、上訴人即被告甲○○上訴聲明：原判決不利上訴人之部分廢
    棄。上開廢棄部分，並判決駁回被上訴人於第一審之訴。第
    一、二審訴訟費用由被上訴人負擔。其陳述略稱被上訴人二
    人確有毆打上訴人，上訴人並未誣告云云。並引用刑事訴訟
    程序之證據。
二、被上訴人則請求駁回上訴人之上訴。其陳述略稱：被告二人
    並未傷害上訴人，上訴人確意圖使被上訴人受刑事處分，誣
    告被上訴人二人傷害等語。並引用刑事訴訟程序之證據。
    理  由
一、被上訴人即原告（下稱原告）乙○○、丙○○主張：上訴人
    即被告（下稱被告）甲○○因於民國94年9月25日上午7時許
    ，在臺中縣豐原市○○街某址之土地公廟前，與原告乙○○
    發生爭執，被告甲○○竟其所有之塑膠籃一只及該只塑膠籃
    之金屬提把，毆打原告乙○○，致原告乙○○因此受有右額
    頭撕裂傷之傷害。被告甲○○明知原告乙○○及乙○○之子
    即原告丙○○二人均無對其有何毆打致傷之行為，竟基於意
    圖使原告乙○○及丙○○受刑事處分之誣告犯意，於94年9
    月25日下午1時許，至臺中縣警察局豐原分局豐原派出所，
    向員警羅西湖提出原告乙○○及丙○○二人傷害之告訴，而
    誣告其遭原告乙○○及丙○○二人傷害，爰依侵權行為法律
    關係，就被告誣告原告二人傷害之行為，各請求被告賠償原
    告二人所受相當於各新台幣（下同）25萬元精神慰撫金之非
    財產上損害，並均自95年10月17日即起訴狀繕本送達翌日起
    至清償日止，按週年利率百分之五計算之利息而提起本訴等
    語。並聲明：被告應給付原告乙○○、丙○○各新臺幣25萬
    元，及均自民國95年10月17日起至清償日止，按週年利率百
    分之五計算之利息；願供擔保為假執行之宣告。
二、上訴人即被告答辯：被告固曾於上址與原告乙○○發生肢體
    爭執，並曾於上開時、地，向員警提出原告乙○○及丙○○
    涉嫌傷害之告訴，然被告未持塑膠籃丟擲或毆打原告乙○○
    ，以致原告乙○○受傷，當日實係原告乙○○持被告所有之
    該只塑膠籃向被告丟擲二次，致被告之右手及右腳因此受有
    割裂傷，且原告丙○○當時亦出手毆打被告之頭部，被告始
    向警局提出傷害告訴，被告未傷害原告乙○○，亦未誣告原
    告乙○○及丙○○云云。並聲明：原告之訴駁回。
三、被告曾於上開時、地，向員警羅西湖提出原告乙○○及丙○○涉嫌傷害被告之告訴，並提出診斷證明書一紙附卷為證之
    事實，為兩造所不爭執，並有被告提出之診斷證明書、被告
    之警詢筆錄及員警羅西湖於偵查中之證述為證（附於原審法
    院95年度易字第2744號案卷），自堪信為真實，本院採為裁
    判之基礎。
四、本件訴訟之爭點為：
(一)、被告所受之傷勢，是否於上開時、地，遭原告二人傷害所致
    ？
(二)、被告是否明知該傷勢並非原告二人所造成，猶仍向員警提出
    原告二人傷害之告訴？
五、本院之判斷：
(一)、按因故意或過失，不法侵害他人之權利者，負損害賠償責任
    ；不法侵害他人之身體、健康、名譽、自由、信用、隱私、
    貞操，或不法侵害其他人格法益而情節重大者，被害人雖非
    財產上之損害，亦得請求賠償相當之金額。其名譽被侵害者
    ，並得請求回復名譽之適當處分，民法第184條第1項前段、
    第195條第1項定有明文。
(二)、原告主張被告於上開時、地，向臺中縣警察局豐原分局豐原
    派出所員警誣告原告二人涉犯傷害罪嫌等事實，固為被告所
    否認；惟查，被告確有上開誣告原告二人涉嫌傷害之犯行，
    既據原審法院於95年11月22日，以95年度易字第2744號判處
    被告有期徒刑五月。被告不服提起上訴，亦經判決駁回上訴
    。則被告自有故意不法侵害原告之名譽等權利，且情節重大
    之情甚明。揆諸上開說明，原告主張被告應就其侵害原告二
    人名譽等權利之行為負損害賠償責任，即屬有據。
(三)、本院考量原告二人因遭被告誣告所受痛苦之程度，斟酌兩造
    之身分、地位、教育程度，及原告二人之經濟能力，又被告
    乃為一收入微薄之菜販等情，認為本件原告二人所得請求之
    精神慰撫金以各十萬元為適當。
六、從而原審法院依侵權行為之法律關係，判決被告給付原告乙○○及丙○○各十萬元，及均自95年10月17日即起訴狀繕本
    送達翌日起至清償日止，按週年利率百分之五計算之法定遲
    延利息，並依職權宣告假執行。原告逾此部分之請求，為無
    理由，諭知駁回之判決，並無不合。上訴意旨指摘原判決諭
    知上訴人即被告敗訴部分不當，聲明廢棄（撤銷），被告之
    上訴為無理由，應予駁回。
七、據上論結，本件上訴為無理由，依原告之訴為有理由，依刑
    事訴訟法第490條、第368條，判決如主文。
中　　華　　民　　國　　96　　年　　5 　　月　　16　　日
            刑事第九庭    審判長法　官　陳　筱　珮
                                法　官  康  應  龍
                                法　官  趙  春  碧
上列正本證明與原本無異。
得上訴（應於刑事部分提起者為限）
如不服本判決，須對於刑事訴訟之判決有上訴時，始得於本判決
送達後十日內向本院提出上訴狀，其未敘述理由者，應於提出上
訴狀後十日內向本院補提出理由書，並按他造當事人之人數提出
繕本。
                                書記官  胡  美  娟
中　　華　　民　　國　　96　　年　　5 　　月　　17　　日
